【裁判字號】    99,訴,1713
【裁判日期】    990907
【裁判案由】    毒品危害防制條例
【裁判全文】
臺灣臺中地方法院刑事判決              99年度訴字第1713號
公  訴  人  臺灣臺中地方法院檢察署檢察官
被      告  乙○○
上列被告因毒品危害防制條例案件，經檢察官提起公訴 (99年度
毒偵字第1427號)，本院判決如下：
    主    文
乙○○施用第一級毒品，處有期徒刑柒月。
    犯罪事實
一、乙○○前於民國98年間因施用毒品案件，經本院裁定送觀察
    、勒戒後，認無繼續施用毒品之傾向，於99年1月5日執行完
    畢釋放，由臺灣臺中地方法院檢察署檢察官以98年度毒偵緝
    字第207號為不起訴處分確定。仍無法戒除毒癮，於觀察、
    勒戒執行完畢釋放後5年內，復基於施用第一級毒品海洛因
    之犯意，於99年2月24日晚間9時7分許為警採尿回溯前96小
    時內之某時，在不詳地點，以不詳方式，施用第一級毒品海
    洛因1次。嗣因其為毒品列管人口，經臺中縣警察局太平分
    局警員通知到場接受尿液檢驗，於99年2月24日晚間9時7分
    許，經其同意採集其尿液送驗，結果呈現嗎啡 (海洛因進入
    人體後水解之反應)陽性反應，始查悉上情。
二、案經臺中縣警察局太平分局報請臺灣臺中地方法院檢察署檢
    察官偵查起訴。
    理    由
一、證據能力方面：
    本案判決以下引用之各該證據，均經本院依法踐行調查證據
    程序，公訴人及被告均不爭執各該證據之證據能力，且亦查
    無依法應排除其證據能力之情形，是後述所引用證據之證據
    能力均無疑義。
二、認定犯罪事實所憑之證據及理由：
    訊之被告乙○○固不否認其於99年2月24日晚間9時7分許，
    在臺中縣警察局太平分局為警採集之尿液，送驗結果呈嗎啡
    陽性反應之事實，惟矢口否認有何施用第一級毒品海洛因之
    犯行，辯稱：伊從來沒有施用過海洛因，伊在農曆過年期間
    重感冒，因過年初一至初五診所沒有看診，伊託家人幫伊至
    藥局買成藥，但吃了之後，效果不好，伊於初六即99年2月1
    9日去臺中市○○路1號之協和外科診所拿藥，之後就吃診所
    開的藥，沒有再吃成藥，99年2月24日至警局驗尿，伊有跟
    小隊長紀永年說伊重感冒有吃藥云云。經查：
(一)按毒品施用後於尿液中可檢出其代謝物之時間，受施用劑量
    及頻率、施用方式、飲水量多寡、個人體質及其代謝情況等
    因素影響，因個案而異，海洛因一般可檢出之時間為施用後
    4日內，海洛因服用後24小時內經由尿液排出之量可達施用
    劑量之80%，有行政院衛生署管制藥品管理局92年3月10日管
    檢字第0920001495號函文可資參照；又海洛因施用入人體後
    ，水解還原成嗎啡，再循嗎啡之代謝方式排出體外，並據行
    政院衛生署藥物食品檢驗局(73)藥檢壹字第3022號函文說明
    綦詳。本案被告乙○○99年2月24日晚間9時7分許為警採集
    之尿液檢體 (檢體編號：IＺ00000000000號)，經送中山醫學
    大學附設醫院檢驗科藥物檢測中心先以免疫學分析法初步篩
    檢結果，呈鴉片類陽性反應後，再以氣相層析質譜儀分析法
    (GC/MS)確認，其尿液中檢出嗎啡濃度數值為796ng/ml，高
    於該確認結果報告之閾值濃度300ng/ml，而呈嗎啡陽性反應
    等情，有臺中縣警察局太平分局應受尿液採驗人尿液檢體採
    集送驗記錄表、中山醫學大學附設醫院檢驗科藥物檢測中心
    尿液檢驗報告各1紙【見臺中縣警察局太平分局中縣太警偵
    字第0990041387號卷(下稱警卷)第6至7頁】在卷足憑，而送
    驗之尿液為被告所排放並封緘等情，亦據被告於警詢時供明
    在卷(見警卷第4頁)。
(二)又依行政院國軍退除役官兵輔導委員會臺北榮民總醫院83年
    4月7日83北總內字第02059號函所示：「目前常用尿液安非
    他命或嗎啡篩檢方式包括酵素免疫分析法(EIA,enzymeimmun
    oassay)、薄層色層分析法(TLC,thinlayerchromatography)
    和放射免疫分析法(RIA,radioimmunoassay)。在文獻報告中
    ，確實有藥品或食物因交叉反應(crossr-eaction)，可在尿
    液測試中產生偽陽性(false positive)之安非他命或嗎啡反
    應。但利用精密的儀器分析，將可排除偽陽性之可能，而得
    到正確的答案，因此篩檢結果必須進一步確認。在目前最常
    採用之確認方法為氣相層析質譜儀GC/MS(Gas Chromatograp
    hy Mass Spectrophotometer)，此乃因在良好的操作條件下
    ，以氣相層析質譜儀作藥物及其代謝產物之定性及定量分析
    ，幾乎不會有偽陽性反應產生。因此，尿液測試時是否產生
    偽陽性反應，除須考慮其他物質產生之偽陽性外，測試方式
    及儀器設備亦應列入考量。」之專業意見，是中山醫學大學
    附設醫院檢驗科藥物檢測中心既係以精密之氣相層析質譜儀
    為確認，其鑑定方法依上揭臺北榮民總醫院之函所示，自較
    精確，可排除偽陽性之可能。
(三)而一般人如未施用毒品，其尿液中自無從檢測出有何毒品之
    陽性反應，此為眾所周知之情形。被告若未施用海洛因，自
    不可能在尿液中檢驗出海洛因代謝後之嗎啡成分，又施用海
    洛因之人，其尿液可檢出海洛因之最大時限約為96小時(即4
    日)，是綜合上開事證及前揭函文所示，堪認被告於99年2月
    24日晚間9時7分許警方採尿前回溯96小時內之某時，在不詳
    地點，以不詳方式，施用第一級毒品海洛因之犯行，應甚明
    確。被告雖以前揭情詞置辯，惟查：
    1.被告於本院準備程序時供稱其於99年2月19日到99年2月24
      日採尿期間，除服用協和外科診所藥物外，未至其他診所
      拿藥或服用其他藥物等語。而經本院依其供述，依職權向
      協和外科診所調取被告於上開期間內之就診及服用藥物之
      處方箋等資料，該診所函覆稱被告於98年11月12日至該診
      所就診後，隔次就診時間為99年4月14日，期間(含2月間)
      並未至該診所就診等情，有該診所99年7月28日協和字第
      990727號函在卷可稽(見本院卷第16頁)；又經本院當庭勘
      驗被告提出之藥袋、藥單，勘驗結果如下：(一)藥袋部分，
      分別為博登藥局、承智藥局、協和外科診所，其中博登藥
      局藥袋未填寫日期、承智藥局藥袋記載日期為99年7月9日
      、協和外科診所藥袋記載日期為99年4月12日；(二)藥單部
      分，分別為承智藥局、明星皮膚科診所，承智藥局之就診
      日期為99年7月9日，明星皮膚科之就診日期分別為99年1月
      11日、1月29日、7月9日(見本院卷第26頁背面)，均與被告
      上開供述其至協和外科診所就診拿感冒藥、服用藥物之時
      間不符。
    2.又觀之卷附被告警詢筆錄內容，並無被告於採尿前曾有服
      用任何藥物之記載 (見警卷第4頁)，且依證人即臺中縣警
      察局太平分局警員紀永年於本院審理時證稱：被告是毒品
      列管人口，我們用通知單通知被告來分局採尿，作業上會
      交由派出所管區警員通知被告，我們一般會預留4、5天以
      上，因為怕承辦人休假，承辦人接到後不會馬上交給管區
      警員，所以實際上管區警員送到被告手上的時間不會有預
      留4、5天以上的情形。99年2月24日晚上9時7分伊有對被
      告採尿，是按一般採尿程序，先採尿、填寫記錄表，之後
      製作詢問筆錄，應受尿液採驗人尿液檢體採集記錄表上有
      關採尿人員記載事項欄，就應受尿液採驗人於前3日內曾
      否服用藥物雖勾選「否」，那是電腦自動勾選，伊沒有另
      外更動該欄位。當時被告是否有跟伊說他有服用感冒藥，
      伊不太記得了，但一般經驗上，被通知到警局採尿的人，
      如果有強調他有服用感冒藥物，我們會特別記載在筆錄上
      ，被告如果有強調，我們會特別記載。本案起訴之後被告
      有來找伊，拿起訴書來問伊是不是因為他有服用感冒藥才
      被驗出有施用毒品結果，伊跟他說如果他有服感冒藥，就
      拿出證明給檢察官或法官看等語(見本院卷第24至25頁)，
      亦難認被告有於警詢時告知警員其有服用感冒藥物之情形
      。
    3.基上，被告辯稱於99年2月24日晚間9時7分許為警採尿前
      是否確有服用感冒藥，又係服用何種感冒藥物，並未能舉
      證以實其說，自難採認為真實。
(四)綜上所述，本案事證明確，被告上開施用第一級毒品海洛因
    之犯行，堪以認定，又被告前於98年間因施用毒品案件，經
    依本院裁定送觀察、勒戒後，認無繼續施用毒品之傾向，於
    99年1月5日執行完畢釋放，被告於前案觀察、勒戒執行完畢
    釋放後，5年內再犯本案施用毒品罪，應予依法論科。
三、論罪量刑之理由：
    按海洛因為毒品危害防制條例第2條第2項第1款所明定之第
    一級毒品。核被告乙○○所為，係犯毒品危害防制條例第10
    條第1項之施用第一級毒品罪。被告為供己施用而於施用前
    持有第一級毒品之低度行為，為其施用之高度行為所吸收，
    不另論罪。爰審酌被告前經觀察、勒戒之執行，仍未能戒斷
    其施用毒品之惡習，猶因施用海洛因再犯本罪，無視於毒品
    對於自身健康之戕害及國家對於杜絕毒品犯罪之禁令，顯未
    衷心悛悔，漠視法令之禁制，惟兼衡酌其施用海洛因所生危
    害實以自戕健康為主，於他人尚無明顯重大危害，及其犯罪
    後事證明確，猶矢口否認犯行，態度非佳等一切情狀，量處
    如主文所示之刑，以示懲警。
四、應適用之法條：
    依刑事訴訟法第299條第1項前段，毒品危害防制條例第10條
    第1項，判決如主文。
本案經檢察官甲○○到庭執行職務。
中    華    民    國    99    年    9     月    7     日
                  刑事第十七庭審判長法  官  陳玉聰
                                    法  官  洪挺梧
                                    法  官  簡芳潔
以上正本證明與原本無異。
如不服本判決應於收受送達後10日內向本院提出上訴書狀，並應
敘述具體理由；其未敘述上訴理由者，應於上訴期間屆滿後20日
內向本院補提理由書（均須按他造當事人之人數附繕本）「切勿
逕送上級法院」。
                                    書記官  余怜儀
中    華    民    國    99    年    9     月    7     日
附錄論罪科刑法條全文：
毒品危害防制條例第10條
施用第一級毒品者，處6月以上5年以下有期徒刑。
施用第二級毒品者，處3年以下有期徒刑。

司法院資訊處製作；財團法人民間司法改革基金會備份。
